臺灣橋頭地方法院民事判決　　　　　　　110年度訴字第676號
原　　　告　李俊德　
訴訟代理人　郭達鴻律師
被　　　告　明台產物保險股份有限公司

法定代理人　長瀬耕一
訴訟代理人　王盈尹　
　　　　　　陳湘蓉　
上列當事人間債務人異議之訴等事件，本院於民國111年1月4日
言詞辯論終結，判決如下：
  主  文
確認被告就臺灣高雄地方法院一０一年度司執字第六一八０八號
債權憑證所載之債權，於超過新臺幣貳拾陸萬陸仟捌佰陸拾伍元
及自民國一０四年十一月二十六日起至清償日止，按年息百分之
十四點五計算之利息部分，對原告不存在。
本院一０九年度司執字第六二六八六號清償借款強制執行事件，
被告對原告之債權於超過「新臺幣貳拾陸萬陸仟捌佰陸拾伍元及
自民國一０四年十一月二十六日起至清償日止，按年息百分之十
四點五計算之利息」部分之強制執行程序，應予撤銷。
原告其餘之訴駁回。
訴訟費用由原告負擔十分之一，其餘由被告負擔。
  事實及理由
一、原告主張：原告於民國94年間向訴外人台新國際商業銀行（
    下稱台新銀行）借款新臺幣（下同）27萬元，償還3,135元
    後即未清償，嗣後台新銀行將該債權轉讓予被告，被告於10
    1年5月8日對原告取得臺灣高雄地方法院101年度司執字第
    6180 8號債權憑證（下稱系爭債權憑證），其內容記載原告
    應向被告給付27萬元，及其中266,865元，自94年1月19日起
    至清償日止，按年息14.5%計算之利息（下稱系爭債權）。
    其後，被告於109年11月25日以系爭債權憑證向本院聲請強
    制執行，扣押原告於訴外人茄萣郵局之存款，已扣得且收取
    該帳戶內存款193,541元，並聲請查封、拍賣原告所有坐落
    高雄市○○區○○段00000○00000○00000○00000地號等4
    筆土地（原告權利範圍均為1/2，下稱系爭土地），現由本
    院民事執行處以109年度司執字第62686號受理中（下稱系爭
    強制執行事件）。被告之本金債權266,865元部分，雖未罹
    於時效，然依民法第126條規定，被告可向原告請求之利息
    ，僅得自109年11月25日起回算5年，計193,477元（計算式
    ：266,865元×年息14.5%×5年＝193,477元）。又被告既已
    收取前述原告之存款193,541元，則原告現應僅積欠被告266
    ,801元（計算式：266,865元＋193,477元－193,541元＝266
    ,801元）。惟被告仍於系爭強制執行事件中主張原告應依系
    爭債權憑證所載系爭債權全部為給付，據被告之計算方式，
    系爭債權總金額竟高達890,907元。爰依強制執行法第14條
    、民事訴訟法第244條、第247條等規定起訴，並聲明：㈠確
    認被告對原告之借款債權，在266,801元之範圍之外不存在
    ；㈡系爭強制執行事件，於超過266,801元範圍外之強制執
    行程序，應予撤銷。
二、被告則以：原告前向台新銀行申請信用貸款27萬元，台新銀
    行並向被告投保信用保險，惟原告貸得款項後，僅向台新銀
    行償還3,135元後即未依約還款，致被告依信用保險契約賠
    付台新銀行27萬元後，台新銀行即依約將系爭債權讓與被告
    。又被告曾多次通知原告清償系爭債權，均未獲原告置理，
    被告旋向臺灣高雄地方法院聲請對原告核發支付命令並確定
    （即100年度司促字第49611號支付命令），再經強制執行未
    果，於101年5月8日對原告取得系爭債權憑證。縱如原告所
    主張之系爭債權之利息自104年11月25日起算，惟至111年1
    月4日言詞辯論期日為止，其利息應為236,731元，另被告所
    代墊之費用計有鑑價費用5,110元，行政規費1,600元，支付
    命令500元，執行程序費用2,164元，扣除先前執行受償之
    193,291元，原告積欠之金額尚有322,814元尚未清償，並非
    原告所主張之266,801元，其主張要無理由等語，資為抗辯
    。並聲明：原告之訴駁回。
三、兩造不爭執事項：
（一）原告曾向台新銀行借款27萬元，償還3,135元後即未清償
      ，台新銀行已將上開債權讓與被告。
（二）被告於101年5月8日對原告取得高雄地方法院101年度司執
      字第61808號債權憑證。
（三）被告以系爭債權憑證向本院聲請強制執行，現由本院民事
      執行處以系爭強制執行事件受理中。
（四）被告於系爭強制執行事件，已收取原告於茄萣郵局之存款
      193,477元，並聲請查封、拍賣系爭土地。
（五）被告在系爭執行事件執行前，上次執行行為係高雄地方法
      院101年度司執字第61808號執行事件。
（六）本件在系爭債權本金為266,865元，利息若自104年11月25
      日至111年1月4日利息為236,731元。
四、本院得心證之理由：
（一）按執行名義成立後，如有消滅或妨礙債權人請求之事由發
      生，債務人得於強制執行程序終結前，向執行法院對債權
      人提起異議之訴。如以裁判為執行名義時，其為異議原因
      之事實發生在前訴訟言詞辯論終結後者，亦得主張之，強
      制執行法第14條第1項定有明文。所謂消滅債權人請求之
      事由，例如清償、提存、抵銷、免除、混同、債權讓與、
      債務承擔、更改、消滅時效完成、解除條件成就、契約解
      除或撤銷、另訂和解契約，或其他類此之情形。所謂妨礙
      債權人請求之事由，例如債權人同意延期清償、債務人行
      使同時履行抗辯權等（最高法院98年度台上字第1899號判
      決意旨參照）。又強制執行法第27條所稱之債權憑證，係
      指執行法院發給債權人收執，俟債務人如有財產再行執行
      之憑證而言。債權人於取得債權憑證後，雖可無庸繳納執
      行費用再行聲請強制執行，但該債權憑證之可以再行強制
      執行，乃溯源於執行法院核發債權憑證前債權人依強制執
      行法第4條第1項所列各款取得之原執行名義。
（二）次按請求權，因15年間不行使而消滅。但法律所定期間較
      短者，依其規定；利息、紅利、租金、贍養費、退職金及
      其他1年或不及1年之定期給付債權，其各期給付請求權，
      因5年間不行使而消滅；又消滅時效因起訴而中斷，開始
      執行行為或聲請強制執行，與起訴有同一效力；時效完成
      後，債務人得拒絕給付，民法第125條、第126條、第129
      條、第144條第1項分別定有明文。而消滅時效完成後，如
      債權人依原執行名義或債權憑證聲請法院再行強制執行時
      ，亦不生中斷時效或中斷事由終止重行起算時效之問題，
      債務人自非不得對之提起債務人異議之訴，以排除該執行
      名義之執行（最高法院82年度台上字第186號、89年度台
      上字第1623號判決要旨參照）。查被告對原告之266,86 5
      元本金債權，其請求權時效為15年，被告於101年以確定
      之支付命令聲請強制執行，經本院核發系爭債權憑證後，
      至109年11月26日始再向本院聲請強制執行，為被告所不
      爭執，並經本院調閱系爭執行事件卷宗，上有本院收文戳
      附卷可參，是其本金債權雖未逾時效而消滅，惟利息之請
      求權時效為5年，被告兩次聲請強制執行期間，間隔已逾5
      年，被告並未舉證證明另有何中斷時效之事由，則被告於
      104年11月25日以前之利息請求權即已罹於消滅時效，原
      告於此範圍內為時效抗辯，拒絕給付，即屬有據。
五、綜上所述，原告請求確認被告依系爭債權憑證所示債權，於
    超過266,865元及自104年11月26日起至清償日止，按年息14
    .5％計算之利息部分，對原告不存在，並請求撤銷對原告於
    超過266,865元及自104年11月26日起至清償日止，按年息
    14.5％計算之利息部分之執行程序，即無不合，應予准許。
    原告逾此範圍外之請求，則無理由，應予駁回。
六、訴訟費用負擔之依據：民事訴訟法79條。
中    華    民    國   111    年    1     月    25    日
                  民事第一庭  法  官  張琬如
以上正本係照原本作成。
如對本判決上訴，須於判決送達後20日內向本院提出上訴狀。如
委任律師提起上訴者，應一併繳納上訴審裁判費。
中    華    民    國   111    年    1     月    25    日
                              書記官  楊淳如